【裁判字號】    92,上重訴,22
【裁判日期】    920429
【裁判案由】    毒品危害防制條例等
【裁判全文】
臺灣高等法院刑事判決                            九十二年度上重訴字第二二號
    上  訴  人
    即  被  告    甲○○
    指定辯護人    本院公設辯護人周君穎
右上訴人即被告因違反毒品危害防制條例等案件，不服臺灣桃園地方法院九十二年度
重訴字第六號，中華民國九十二年三月六日第一審判決（起訴案號：臺灣桃園地方法
院檢察署九十一年度偵字第二一九八五號），提起上訴，本院判決如左：
    主  文
上訴駁回。
    事  實
一、甲○○（起訴書記載為林豐斌，業經檢察官於原審審理時當庭更正為甲○○）於
    民國（下同）八十三年間因賭博罪，經臺灣高等法院臺中分院於八十四年六月三
    十日判處有期徒刑三月確定；又於八十四年間因吸用化學合成麻醉藥品罪及施用
    毒品罪，經臺灣彰化地方法院於八十四年十二月二十七日，各判處有期徒刑四月
    及三年四月，應執行有期徒刑三年六月確定。上開二案經合併執行，於九十一年
    三月十一日縮刑期滿執行完畢，竟仍不知悔改，意圖運輸屬管制進出口物品之第
    一級毒品海洛因入境，於九十一年十一月二十九日，由中正國際機場搭機前往泰
    國，下榻清邁「金城飯店」，同年十二月一日在清邁以泰幣二十萬元之價格，向
    綽號「阿勇」之男子，購買第一級毒品海洛因塊磚一大塊（為便於攜帶，經切為
    二小塊）又一小包（驗後合計淨重三九三．七七公克，包裝重二五．八七公克）
    。九十一年十二月三日，甲○○於所穿著之內褲外加穿泳褲一件，再加穿內褲一
    件，以紙包裝上開海洛因，外加膠帶封貼後，夾藏在胯下加穿之內褲與泳褲之間
    ，於同日下午二時許，搭乘華信航空公司ＡＥ八三六號班機，而於同日晚間七時
    五分許返抵中正國際機場，將上開毒品輸入我國境內。旋於該機場入境檢查室為
    航空警察人員先在其手提行李中起出鹽酸曲馬多片等藥物（此部分不另諭知無罪
    ，詳後述），經帶往海關人員辦公室，會同海關人員檢查而查獲上情，扣得前開
    毒品海洛因塊磚二小塊又一小包（含該毒品之包裝）、甲○○所有之包裝紙（含
    封貼之膠帶）二張及內褲、泳褲各一件。
二、案經內政部警政署航空警察局移送臺灣桃園地方法院檢察署檢察官偵查起訴。
    理  由
一、右揭事實，迭據被告甲○○於警詢、偵訊中及原審、本院審理時，均坦承不諱；
    且被告係於九十一年十一月二十九日出境，而於同年十二月三日由泰國入境時，
    經警先在其手提行李中查獲鹽酸曲馬多等白色藥片，嗣經警會同海關人員，在其
    胯下加穿之內褲及泳褲間，搜出以紙包裝再加膠帶封貼之疑似海洛因物品，並予
    扣押，有入出境查詢結果表（偵查卷第六三頁）、財政部臺北關稅局搜索扣押筆
    錄（偵查卷第十九頁）及扣押物照片八幀在卷（偵查卷第十頁至第十三頁）可按
    。又扣押疑似海洛因之塊磚（原係一塊，經切為二小塊）及一小包，經送請法務
    部調查局檢驗結果，均含有第一級毒品海洛因成分，合計淨重三九三．七七公克
    ，包裝（不含後述之包裝紙二張）重二五．八七公克，毒品純度百分之八一．七
    五，純質淨重三二一．九一公克，亦有法務部調查局九十二年一月七日調科壹字
    第０八０００五九六八號鑑定通知書附卷（偵查卷第六八頁）可憑。此外，並有
    包裝紙二張（含封貼之膠帶）、內褲及泳褲各一件扣案可資佐證。被告上開不利
    於己之自白，核與事實相符，足堪採憑。本件事證明確，被告之犯行洵堪認定。
二、按海洛因係毒品危害防制條例第二條第二項第一款所規定之第一級毒品，且係行
    政院依懲治走私條例公告之「管制物品項目及其數額」甲項第四款所列之管制進
    出口物品。核被告自泰國私運管制進口之第一級毒品海洛因進入臺灣地區之所為
    ，係犯毒品危害防制條例第四條第一項之運輸第一級毒品罪及懲治走私條例第二
    條第一項之私運管制物品進口罪。被告一行為同時觸犯上開二罪名，為想像競合
    犯，應從一重之運輸第一級毒品罪處斷（其持有第一級毒品海洛因之低度行為，
    為運輸之高度行為所吸收，不另論罪）。又被告於八十三年間因賭博罪，經臺灣
    高等法院臺中分院於八十四年六月三十日判處有期徒刑三月確定；復於八十四年
    間因吸用化學合成麻醉藥品罪及施用毒品罪，經臺灣彰化地方法院於八十四年十
    二月二十七日，各判處有期徒刑四月及三年四月，應執行有期徒刑三年六月確定
    ，上開二案經合併執行，於九十一年三月十一日縮刑期滿執行完畢之事實，有本
    院被告全國前案紀錄表及臺灣桃園地方法院檢察署刑案資料查註紀錄表在卷可按
    ，其於受有期徒刑之執行完畢後，五年以內再犯有期徒刑以上之本罪，依刑法第
    四十七條之規定為累犯，因法定本刑為死刑、無期徒刑部分不得加重，應僅就得
    併科之罰金刑部分加重其刑。
三、原審基此認定，援引刑事訴訟法第二百九十九條第一項前段、毒品危害防制條例
    第四條第一項、第十八條第一項前段、第十九條第一項、懲治走私條例第二條第
    一項、第十一條、刑法第十一條、第五十五條、第四十七條等規定，經以雖查無
    被告運輸毒品意在販賣營利之具體事證，但被告干犯法紀，運輸毒品入境，所輸
    入之毒品為數頗鉅，情節甚重，惟念其犯後坦承犯行，態度尚佳等一切情狀，認
    檢察官求處之無期徒刑尚屬適當，爰予判處無期徒刑，併依法宣告褫奪公權終身
    。並敘明扣案之毒品（驗後淨重三九三．七七公克），依毒品危害防制條例第十
    八條第一項前段規定，諭知沒收銷燬之；至毒品包裝（重二五．八七公克），既
    與毒品分別鑑秤其重量，與毒品即無難以析離情事，該毒品包裝及扣押之包裝紙
    （含封貼之膠帶）二張暨內褲、泳褲各一件，係供被告犯罪所用之物，復無他人
    主張權利，應認係屬被告所有，併依同條例第十九條第一項宣告沒收。經核其認
    事及用法，均無違誤，量刑亦甚允當，應予維持。被告提起上訴指摘原判決之量
    刑過重，為無理由，應予駁回。
四、公訴意旨另以：被告於九十一年九月間，在福建省寧德之不詳店品藥局，以新臺
    幣三百五十元（約大陸地區人民幣一百元）之價格，購買含第二級毒品狄芬諾西
    萊（ＤＩＰＨＥＮＯＸＹＬＡＴＥ）、第三級毒品特拉嗎竇（ＴＲＡＭＡＤＯＬ
    ）之「鹽酸曲馬多」藥丸三十七顆（原為六十顆，施用後剩三十七顆，嗣因送驗
    尚存三十六顆），於九十一年九月二十七日，搭機將上開毒品輸入臺灣地區（嗣
    又攜帶至泰國），於九十一年十二月三日自泰國搭機返臺，在前揭時地通關時，
    經當場查獲，認被告涉犯毒品危害防制條例第四條第二項、第三項之運輸第二級
    毒品、第三級毒品及懲治走私條例第二條第一項之私運管制物品進口等罪嫌，無
    非係以被告對於此部分之事實已坦承不諱，復有法務部調查局鑑定通知書可證，
    而主管機關未曾核發上開藥物之管制藥品登記證及輸入同意書，亦有行政院衛生
    署管制藥品管理局九十二年二月十九日管證字第０九二０四五００一二號函可證
    ，為其論據。惟查：
（一）被告固坦承在大陸地區福建省寧德之藥局購買上開藥丸共約六十顆（含已服用
      及經扣押之藥丸），嗣將尚未使用之三十七顆攜帶回臺，再隨身帶至泰國，復
      從泰國攜回臺灣而遭查獲等情不諱，惟被告於檢察官偵查中及原審調查時均辯
      稱係為解除毒癮，而向大陸之藥局購買，不知係違禁品（偵查卷第五七頁、原
      審九十二年一月二十七日訊問筆錄及九十二年二月二十日審判筆錄）。起訴意
      旨認被告已坦承全部犯行，尚有誤會。
（二）扣案物品如起訴書附表編號三所示白色散裝藥丸二十五顆，經檢出含有第二級
      第五十三項毒品狄芬諾西萊（ＤＩＰＨＥＮＯＸＹＬＡＴＥ）；同附表編號一
      所示白色藥丸二顆，其錫箔紙外包裝標示有黑龍江省佳木斯「晨星藥業有限責
      任公司」字樣，經檢出含有第三級第十四項毒品特拉嗎竇（ＴＲＡＭＡＤＯＬ
      ）；同附表編號二所示白色藥丸十顆，其錫箔紙外包裝標示有「石家庄制藥集
      團有限公司」字樣，經檢出含有同上第三級毒品特拉嗎竇成分，有法務部調查
      局九十二年一月六日調科壹字第０九一００八九０四六０號檢驗通知書在卷（
      偵查卷第六二頁）可參，由卷附財政部臺北關稅局搜索扣押筆錄之記載，上開
      藥丸係被告於九十一年十二月三日由泰國入境時，在其手提行李中經查獲起出
      ，而被告所陳在大陸福建省寧德原共購得約六十顆，除在大陸服用部分外，其
      餘經於九十一年九月二十七日攜帶返臺，再於九十一年十一月二十九日攜赴泰
      國，迄九十一年十二月三日再由泰國攜回臺灣等情（原審九十二年一月二十七
      日訊問筆錄），核與入出境之紀錄相符，堪徵上開被告之供述與事實相符。則
      首須釐清者，乃被告對於上開藥丸含有第二級毒品及第三級毒品之成分一節，
      主觀上是否有所認識。
（三）上開附表編號一、二所示之藥丸，分別有「晨星藥業有限責任公司」、「石家
      庄制藥集團有限公司」字樣，與編號三所示之藥丸，均係被告在大陸地區之藥
      局所購得，已如前述（起訴書亦同此認定），其中編號一及二部分即為「鹽酸
      曲馬多」片，而依卷附「鹽酸曲馬多」片之說明書，雖記載含有特拉嗎竇成分
      ，惟其適應症乃「鎮痛」，有「石家庄制藥集團有限公司」鹽酸曲馬多片說明
      書（偵查卷第二０頁）可稽。各該藥品既係大陸地區之藥局所販售，編號一、
      二之藥品復標明製造藥廠名稱，參以被告多次將該等藥丸攜帶出入境，其自泰
      國攜帶回臺時，又係將之置放於手提行李內，而未與所輸入之海洛因同時夾藏
      於胯下等情，所辯係為己解毒癮之用而購得，不知其成分，並無違禁品之認識
      等語，堪予採信。
（四）「晨星藥業有限責任公司」及「石家庄制藥集團有限公司」雖均未經我國主管
      機關發給管制藥品登記證及輸入特拉嗎竇之同意書，此有檢察官於原審審理時
      所提出之行政院衛生署管制藥品管理局九十二年二月十九日管證字第０九二０
      四五００一二號函可證。惟旅客攜帶自用藥品進口者，縱未經核准，依藥事法
      第二十二條第二款但書之規定，亦不屬於未經核准擅自輸入之禁藥，被告購備
      上開藥品，數量不多，其目的係自用，亦無成立輸入禁藥罪之餘地。
（五）綜上所述，檢察官前開所持之論據尚無可採，此外，復無其他確切事證，應認
      此部分不能證明被告犯罪，因公訴意旨認此部分與前揭論罪、科刑部分有連續
      犯或想像競合犯之裁判上一罪關係，爰不另為無罪之諭知。又按沒收為從刑之
      一種，依主從不可分原則，應附隨於主刑而同時宣告之，此部分既未經為有罪
      之判決，扣押之相關藥品縱含有第二級及第三級毒品之成分，因無主刑可資附
      麗，亦不予宣告沒收，併予敘明。
據上論斷，應依刑事訴訟法第三百六十八條，判決如主文。
本案經檢察官李良忠到庭執行職務
中      華      民      國    九十二    年      四      月    二十九    日
                              臺灣高等法院刑事第六庭
                                  審判長法  官  陳  春  秋
                                        法  官  洪  英  花
                                        法  官  王  麗  莉
右正本證明與原本無異。
如不服本判決，應於收受送達後十日內向本院提出上訴書狀，其未敘述上訴之理由者
並得於提起上訴後十日內向本院補提理由書（均須按他造當事人之人數附繕本）。
                                        書記官  蘇  秋  
中      華      民      國    九十二    年      四      月    二十九    日
附錄：本案論罪科刑法條全文：
毒品危害防制條例第四條第一項：
製造、運輸、販賣第一級毒品者，處死刑或無期徒刑；處無期徒刑者，得併科新臺幣
一千萬元以下罰金。
懲治走私條例第二條第一項
私運管制物品進口﹑出口逾公告數額者，處七年以下有期徒刑，得併科新臺幣二十萬
元以下罰金。


司法院資訊處製作；財團法人民間司法改革基金會備份。
